【裁判字號】    98,訴,2119
【裁判日期】    990205
【裁判案由】    確認債權不存在
【裁判全文】
臺灣桃園地方法院民事裁定              98年度訴字第2119號
原      告  丙○
訴訟代理人  邱清銜律師
被      告  甲○○
上列當事人間請求清償債務事件，本院裁定如下：
    主  文
原告之訴駁回。
訴訟費用由原告負擔。
    理  由
一、按除別有規定外，確定之終局判決就經裁判之訴訟標的，有
    既判力；原告之訴，有下列各款情形之一，法院應以裁定駁
    回之。但其情形可以補正者，審判長應定期間先命補正：(7)
    起訴違背第31條之1 第2 項、第253 條、第263 條第2 項之
    規定，或其訴訟標的為確定判決之效力所及者，民事訴訟法
    第400 條第1 項、第249 條第1 項第7 款亦有明文。且按命
    債務人為給付之確定判決，就給付請求權之存在有既判力，
    依民事訴訟法第400 條第1 項之規定，債務人不得對於債權
    人更行提起確認該給付請求權不存在之訴，最高法院26年渝
    上字第1161號判例意旨足資參照。
二、本件原告起訴意旨略以：原告因周轉所需及支應喝酒之開銷
    ，於民國84年間起陸續向所認識之酒店女侍即訴外人乙○○
    借款總計新臺幣（下同）155 萬元，並應訴外人乙○○之要
    求，為擔保此債務，而於原告所有坐落桃園縣龜山鄉○○段
    第611 地號土地上分別設定第3 順位及第4 順位，擔保金額
    各為170 萬元及30萬元之最高限額抵押權予訴外人乙○○。
    再由原告簽發面額各為170 萬元及360 萬元之本票各乙紙交
    付訴外人乙○○，嗣上開抵押物變更為訴外人陳周鑾、邱淑
    貞2 人所共有。而被告於98年9 月8 日向渠等寄發存證信函
    指稱訴外人乙○○已將上開抵押權移轉予被告，被告並已據
    之向鈞院聲請98年度司拍字第1123號准予拍賣抵押物之裁定
    在案，且請求應如數清償原告向訴外人乙○○所借款之本金
    合計530 萬元暨違約金24,911,250元。惟被告所請求之款項
    顯已逾越原告原本向訴外人乙○○所借債務155 萬元之範圍
    。至鈞院所核發91年度促字第5282號支付命令，未送達至原
    告之戶籍地，故對原告之送達並不合法。為此，爰依法提起
    本件訴訟等語。並為訴之聲明：確認被告受讓自訴外人乙○
    ○，而對原告所享有之530 萬元借款債權中，超過155 萬元
    部分之債權不存在。
三、經查，原告就其所主張其前於84年間起陸續向訴外人乙○○
    借款，且為擔保此借款債務，而於原告所有坐落桃園縣龜山
    鄉○○段第611 地號土地上分別前述最高限額抵押權予訴外
    人乙○○，再由原告簽發面額各為170 萬元及360 萬元之本
    票各乙紙交付訴外人乙○○，嗣上開抵押物變更為訴外人陳
    周鑾、邱淑貞2 人所共有，而被告於98年9 月8 日向渠等寄
    發存證信函指稱訴外人乙○○已將上開抵押權移轉予被告，
    被告並已據之向鈞院聲請98年度司拍字第1123號准予拍賣抵
    押物之裁定在案等事實，業據提出本院98年度司拍字第1123
    號民事裁定、被告所寄發第4511號存證信函各1 份附卷可稽
    （均為影本），並均為被告所不否認，堪足認定無誤。
四、次查，訴外人乙○○前曾於91年9 月12日持借貸金額分別載
    為360 萬元、170 萬元，簽訂日期則分別為84年9 月5 日、
    85年8 月27日之借據影本各1 紙，向本院聲請對原告核發91
    年度促字第52829 號支付命令，命原告應於命令送達後20日
    之不變期間內，向債權人即訴外人乙○○清償530 萬元。嗣
    此支付命令業於91年10月16日送達於桃園縣龜山鄉大湖57之
    3 號，並由訴外人邱淑貞簽收在案，且原告並未於法定期間
    對此支付命令提起異議，故上開支付命令應已確定之事實，
    業經本院依職權調閱此支付命令之卷宗查核所附之訴外人乙
    ○○支付命令聲請狀、借據、支付命令、送達證書等無誤，
    自足認定明確。
五、至原告雖主張上開支付命令未送達其當時之戶籍地，故送達
    不合法等語。然原告業於本院99年1 月25日言詞辯論時到庭
    自承上開支付命令所送達之地址係其當初居住地，簽收人即
    訴外人邱淑貞則係其弟媳等語（見本院卷第43頁）。而按送
    達於應受送達人之住居所、事務所或營業所行之；送達於住
    居所、事務所或營業所不獲會晤應受送達人者，得將文書付
    與有辨別事理能力之同居人或受僱人，民事訴訟法第136 條
    第1 項前段、第137 條第1 項各有明文。且住所並不以登記
    為要件，戶籍法為戶籍登記之行政管理規定，戶籍地址乃係
    依戶籍法所為登記之事項，戶籍地址並非為認定住所之唯一
    標準（最高法院93年度台抗字第393 號裁判意旨可供參考）
    。上開支付命令既已送達至原告當時之住居所，且付與原告
    之弟媳，則依上揭法律規定及說明，自已生合法送達原告之
    效力，原告徒以其當時戶籍非在該處為由，而主張上開支付
    命令之送達不合法，容有誤會，委無足採。
六、按債務人對於支付命令未於法定期間合法提出異議者，支付
    命令與確定判決有同一之效力，民事訴訟法第521 條第1項
    定有明文。前述支付命令既已合法送達原告，且原告又未於
    法定期間內提起異議，則此支付命令依上開法律規定，自已
    與確定判決有同一之效力。是原告對於上開命其為給付之確
    定支付命令所示同一債權，更行提起本件確認之訴，請求確
    認此債權之部分不存在，揆諸首揭法律規定及最高法院判例
    意旨，自屬於法未合，應予駁回。
七、爰裁定如主文。
中    華    民    國    99    年    2     月    5     日
              民事第二庭    法  官  張震武
上列正本證明與原本無異
如不服本裁定應於送達後10日內向本院提出抗告狀，並應繳納抗
告費新臺幣1,000 元。
中    華    民    國    99    年    2     月    5     日
                            書記官  顏伯儒

司法院資訊處製作；財團法人民間司法改革基金會備份。
